【裁判字號】    94,訴,1683
【裁判日期】    950418
【裁判案由】    毒品危害防制條例
【裁判全文】
臺灣臺北地方法院刑事判決              94年度訴字第1683號
公  訴  人  臺灣臺北地方法院檢察署檢察官
被      告  乙○○
                    （現於臺灣台北戒治所戒治中）
選任辯護人  沈明癸律師
上列被告因違反毒品危害防制條例案件，經檢察官提起公訴（94
年度偵字第5059號），本院判決如下：
    主  文
乙○○意圖販賣而持有第二級毒品，處有期徒刑陸年，扣案之第
二級毒品安非他命伍拾貳包（其中肆拾玖包合計驗餘淨重陸拾伍
點零柒公克；壹包驗餘淨重零點壹參壹柒公克；貳包合計驗餘淨
重零點貳壹柒肆公克）均沒收銷燬之；安非他命外包裝袋伍拾貳
只、電子磅秤壹台、分裝袋壹佰貳拾個均沒收。
    事  實
一、乙○○染有施用毒品之惡習，其明知安非他命係毒品危害防
    制條例第二條第二項項第二款所規定之第二級毒品，不得非
    法持有及販賣，竟於九十四年一月九日某時許，因年籍不詳
    、綽號「胖子」之成年男子向其表示欲廉售安非他命，遂與
    之相約在其位於台北市中山區○○○路五００號三樓住處，
    以新台幣（下同）三萬八千元之代價，向該名男子購入安非
    他命兩大包（約七十公克），且附贈電子磅秤一台及分裝袋
    一百二十個等物；乙○○取得前揭毒品除供己施用外，復因
    所購得之安非他命數量龐大，且市價甚高有利可圖，竟萌生
    轉售第二級毒品以獲其間價差利益之販賣犯意，於九十四年
    一月九日後之某不詳時間，在上址住處內，將前揭安非他命
    秤重分裝成每包零點五公克、一公克、二公克、三公克不等
    重量共五十二小包，連同上開電子磅秤等工具放置在上開住
    處房間衣櫃內，擬伺機販賣，賺取其中差價牟利。嗣於同年
    一月十二日下午四時許，為警持搜索票前往上址執行搜索，
    當場在乙○○房間內查獲其所購入之上開第二級毒品安非他
    命四十九包（合計驗餘淨重六十五點０七公克）、第二級毒
    品安非他命三小包（一包驗餘淨重零點一三一七公克、另二
    小包合計驗餘淨重零點二一七四公克）及供分裝販賣毒品所
    用之電子磅秤一台及分裝袋一百二十個，而查悉上情。
二、案經台北市政府警察局中山分局報請台灣台北地方法院檢察
    署檢察官偵查起訴。
    理  由
一、證據能力部分：
  (一)被告對於卷附各項證據方法之證據能力，除證人甲○○於警
    詢中之指訴外（此部分另見下述），於本院審判程序時，表
    示均無意見（見本院卷第四六頁），本院審酌該等言詞陳述
    及書面陳述作成時之情況，並無不宜作為證據之情事，依刑
    事訴訟法第一百五十九條之五第一項規定，得作為證據。
  (二)證人甲○○於警詢中之指述，性質上屬於被告以外之人於審
    判外之陳述，被告既不同意作為證據（參見本院卷第五十六
    頁反面），且不符刑事訴訟法所定得例外作為證據之情形，
    僅得作為彈劾證據使用，尚無證據能力。
二、訊據被告固坦承有於上開時、地，以三萬八千元之價格，向
    姓名年籍不詳綽號「胖子」之成年男子購入前開扣案安非他
    命等情不諱，然矢口否認有意圖販賣而持有安非他命之犯行
    ，辯稱：伊向「胖子」購買毒品安非他命係為供自己施用，
    因大量購買價格較便宜，買進時即已分裝完成，並非為販賣
    牟利云云（參見本院卷第二十四頁反面），經查：
  (一)被告於九十四年一月九日某時許，在台北市中山區○○○路
    五００號三樓住處，以新台幣（下同）三萬八千元之代價，
    向姓名年籍不詳綽號「胖子」之成年男子購入安非他命七十
    公克，隨即以分裝袋秤重分裝成每包零點五公克、一公克、
    二公克、三公克不等重量之安非他命共五十二小包，並連同
    綽號「胖子」之男子所附贈之電子磅秤一台及分裝袋一百二
    十個放置其上開住處房間內等情，業據被告於警詢、偵查中
    坦承不諱（參見偵查卷第二五至三一頁、一三八至一三九頁
    及九十四年度核退字第三八七號卷，下簡稱核退卷第六至七
    頁），復有現場查獲贓證物照片一幀在卷足參（偵字卷第五
    九頁）及第二級毒品安非他命五十二小包、電子磅秤一台及
    分裝袋一百二十個扣案可佐。再者，扣案之結晶體共五十二
    小包，經憲兵司令部刑事鑑識中心以電子天秤法、液向萃取
    前處理法、氣相層析質譜儀分析法鑑驗結果，均檢出甲基安
    非他命成分（其中四十九包合計驗餘淨重六十五點０七公克
    、一包驗餘淨重零點一三一七公克、另二小包合計驗餘淨重
    零點二一七四公克），有憲兵司令部刑事鑑識中心九十四年
    三月二日安鑑字第四六九號鑑驗通知書附卷可憑（偵卷第十
    頁），是被告確持有第二級毒品安非他命五十二小包及電子
    磅秤、分裝袋等物乙節，應堪認定。
  (二)又上開扣案之第二級毒品安非他命五十二小包係被告向綽號
    「胖子」之男子購入後始自行分裝成零點五公克、一公克、
    二公克、三公克不等之重量等情，業據被告於警詢中供稱：
    （警員問：當場查獲安非他命共分裝四十九小包，且大小重
    量不一，你作何解釋？）伊是用來分天使用的，小包二天用
    一次，大包四天一次，當初向胖子購買的安非他命共分為兩
    包，每包一兩重等語（參見偵查卷第二九頁），且於偵查中
    一致供稱：扣案之安非他命都是伊分裝的，因為伊怕吸食過
    量故先行分裝，但每包重量都不太一樣等語（參見核退卷第
    七頁）甚詳，並有法務部調查局檢驗通知書一份暨扣案毒品
    相片一幀附卷為憑（參見本院卷第四三至四四頁），雖被告
    於本院審理中翻異前詞改稱：於購入時，安非他命即已分裝
    完成，每包重量不一云云（參見本院卷第二四頁反面），惟
    被告既於警詢中自承其係以三萬八千元之代價，向綽號「胖
    子」之男子購入之安非他命二兩（每兩一萬九千元）、總重
    量為七十公克乙情，已如前述，則苟前揭安非他命於購入時
    即已分裝成重量不等之五十二小包，被告如何能確知所購得
    之安非他命總淨重是否已足其所指定購買之數額，而未遭綽
    號「胖子」之男子所刻意矇騙或偷工減料，且被告於購買時
    亦無可能大費周章將前揭五十餘包之安非他命逐一倒出分裝
    袋秤重後，再核算其總重量若干，而甘冒秤重過程中逸失部
    分毒品之風險，此核與一般交易常情有違，顯見被告購入前
    揭安非他命時，綽號「胖子」之男子應無可能先將之分裝成
    五十二小包後再予出售，而係由被告購入毒品後另行分裝甚
    明，從而被告於警詢、偵查中供稱其係購入後再分裝等語，
    核與常理相符，應較堪信為真實，被告於本院審理中所辯，
    應係臨訟編造之詞，不足採信。
  (三)再查，被告於警詢、偵查中雖辯稱：伊將毒品安非他命分裝
    成四十九小包（實為五十二小包）係為方便施用，小包兩天
    一次，大包四天一次，以避免吸食過量，並無販賣之犯意云
    云；然參諸其於警詢中供稱：有些小量是怕過量而分裝的，
    大包是亂分的云云（參見偵查卷第二九頁），觀之被告就其
    分裝上開毒品且有數種重量之理由，核與一般人僅會取一小
    包方便攜帶外出施用之情形，即有未合，而屬可疑。且被告
    以電子磅秤秤重分裝重量不等之安非他命共五十二包，倘僅
    為供己施用，衡諸常情，自應依其每次施用之量全部等量分
    裝，焉需以前述三、四種不同且差距甚大之方式加以分裝，
    此亦與常理有違，而被告於本院審理中亦供稱：過去購入安
    非他命並無買來後分裝成小包之習慣等語（參見本院卷第五
    十七頁），足見被告並無分裝毒品以供施用之習慣甚明。再
    衡諸被告所購入之第二級毒品安非他命計有七十五公克，苟
    以被告於警詢中所自承每兩日施用一次，每次施用零點一公
    克之施用頻率計算（參見偵查卷第二八頁），上開毒品將可
    供應被告吸食長達三年餘，而縱以被告於偵查中所供述其每
    半個月施用三公克之用量核計（參見核退卷第七頁），上開
    毒品亦可供被告連續施用達十月餘，而本件扣案之安非他命
    五十二包經送法務部調查局檢驗結果，其中有五十一包均已
    發生潮解現象，此有法務部調查局九十五年三月八日000
    0000000號檢驗通知書一份在卷可稽（參見本院卷第
    四三頁），顯見安非他命應仍有一定之保存期限，尚無法供
    被告無限期施用甚明；佐以被告同時為警查獲可供販賣毒品
    所用之電子磅秤一台及分裝袋一百二十個，益徵被告係以低
    價購入扣案之第二級毒品安非他命後，因見毒品量大未及施
    用且保存不易，方將之分裝成三種不同等量之毒品五十二包
    ，以伺機尋找買主轉售無誤，是被告辯稱：購入上開毒品係
    全數供己施用並無販賣之意等語，實不足採。
  (四)綜上所述，以被告於為警查獲所持有之第二級毒品安非他命
    之數量、分裝狀態等客觀情形，顯非預供自己施用而持有，
    應屬意圖販賣而持有，且被告於同日為警查扣之分裝袋總數
    達一百二十個，復有大、中、小型三種不同尺寸，顯為日後
    應付不同數量毒品之買受人分裝所留存；故就當日查獲情形
    及扣案分裝工具、用品之狀態綜合判斷，堪認被告當係意圖
    供販賣而持有第二級毒品無誤。本件事證明確，被告犯行洵
    堪認定。
二、核被告所為，係犯毒品危害防制條例第五條第二項意圖販賣
    而持有第二級毒品罪。被告持有第二級毒品之低度行為應為
    意圖販賣之高度行為所吸收，不另論單純持有毒品罪。又按
    販賣毒品行為，固不以販入之後復行賣出為要件，只要以營
    利為目的，將毒品販入，其犯罪即為完成；然如非以營利售
    賣意圖而販入，或因其他原因而持有，嗣起意圖利售賣，尚
    未著手於賣出行為，則僅能成立意圖販賣而持有毒品之罪（
    最高法院九十二年度台上字第一二七五號判決意旨參照）；
    本件尚無其他積極證據足以證明被告販入毒品之價格，及是
    否係為營利售賣之意圖而販入等基礎事實，故無足遽認該當
    販賣第一、二級毒品罪之要件，附此說明。爰審酌被告前有
    賭博、施用毒品等前科，有台灣高等法院被告前案紀錄表一
    份在卷可按，猶未能謹慎自持之素行、持有第二級毒品數量
    ，意圖販賣而持有第二級毒品，果售出該等鉅量毒品，將嚴
    重危害國家整體人力資源之健全，其行為對社會治安之危害
    ，及被告犯罪後否認犯行，顯無悔意等一切情狀，量處如主
    文所示之刑。扣案之第二級毒品安非他命四十九包（合計驗
    餘淨重六十五點０七公克）、第二級毒品安非他命三小包（
    一包驗餘淨重零點一三一七公克、另二小包合計驗餘淨重零
    點二一七四公克），屬被告意圖販賣而持有之第二級毒品，
    應依毒品危害防制條例第十八條第一項前段規定沒收銷燬之
    。另上開第二級毒品之外包裝袋五十二只、及供分裝販賣毒
    品所用之電子磅秤一台及分裝袋一百二十個，均係被告所有
    ，為供意圖販賣而分裝持有第二級毒品所用之物，均依同條
    例第十九條第一項規定宣告沒收。
據上論斷，應依刑事訴訟法第二百九十九條第一項前段，毒品危
害防制條例第五條第二項、第十八條第一項前段、第十九條第一
項，刑法第十一條前段，判決如主文。
本案經檢察官鄭克盛到庭執行職務
中    華    民    國     95   年     4    月    18    日
                    刑事第十三庭 審判長法  官 朱瑞娟
                                       法  官 陳慧萍
                                       法  官 吳佳薇
上正本證明與原本無異。
如不服本判決應於送達後十日內向本院提出上訴狀
中    華    民    國    95    年    4     月    19    日
                                       書記官 潘文賢
附錄本案論罪科刑法條：
毒品危害防制條例第五條第二項
意圖販賣而持有第二級毒品者，處五年以上有期徒刑，得併科新
臺幣五百萬元以下罰金。


司法院資訊處製作；財團法人民間司法改革基金會備份。
